【裁判字號】    94,交上易,14
【裁判日期】    950711
【裁判案由】    過失致死
【裁判全文】
臺灣高等法院臺南分院刑事判決        94年度交上易字第14號
上  訴  人  臺灣臺南地方法院檢察署檢察官
上  訴  人
即  被  告  甲○○
選任辯護人  李慧千律師
上列上訴人因被告過失致死案件，不服臺灣臺南地方法院93年度
交訴字第85號中華民國93年11月25日第一審判決（起訴案號：臺
灣臺南地方法院檢察署92年度調偵字第351號及93年度偵字第693
號），檢察官及被告分別提起上訴，本院判決如下：
    主  文
原判決撤銷。
甲○○因過失傷害人，處有期徒刑參月，如易科罰金，以參佰元
折算壹日。
    事  實
一、甲○○考領有自小客車駕駛執照，於民國92年 1月17日下午
    5時25分許，駕駛車牌號碼ＳＡ-3331號自小客車，沿台南市
    ○○街由南往北方向行駛，途經該街與五妃街口交岔路口時
    時，應注意車前狀況、隨時採取必要之安全措施，而依當時
    天候晴、夜間有照明、道路乾燥無缺陷亦無障礙物遮擋視線
    、視距良好之行車環境，並無不可抗力而有不能注意之情事
    ，又在行經交岔路口時，更應提高警戒前方，隨時預防危險
    之發生，以採取必要之安全措施，竟疏未注意蔡炎爐（民國
    21年5月22日生）適騎乘車牌號碼ＲＶ7-527號機車，由五妃
    街右轉慶中街，猶未減速慢行而貿然通過，而未能及時採取
    煞車之安全措施，致二車在交岔路口發生踫撞，其所駕駛上
    開自小客車右側車身油箱蓋附近擦撞蔡炎爐所騎乘機車之左
    側煞車把手，蔡炎爐因而人車倒地，致受有「頭部外傷併右
    腦顳葉挫傷出血及硬腦膜下出血、左側鎖骨骨折」等傷害。
    車禍事故發生後，台南市警察局交通隊員警到場處理，在警
    員尚不知何人為肇事車輛之駕駛人前，甲○○主動表示其為
    駕駛人並自首犯行，接受裁判。嗣蔡炎爐於事故發生後即送
    醫救治，而於92年4月11日出院，後分別於92年5月30日及同
    年8月19日再送醫入院治療，嗣因「吸入性肺炎」而於92 年
    8月19日上午7時50分不治死亡。
二、案經臺灣臺南地方法院檢察署檢察官指定蔡炎爐之子乙○○
    代行告訴及台南市警察局第二分局報由台灣台南地方法院檢
    察署檢察官相驗後自動檢舉偵查起訴。
    理  由
壹、認定犯罪事實所憑之證據及理由
  一、訊據上訴人即被告甲○○坦白承認於上揭時、地駕車肇事
      ，致被害人蔡炎爐受有前開傷害之事實，惟矢口否認有何
      過失責任，辯稱：伊自小客車係沿慶中街由南往北方向行
      駛，途經該街與五妃街口時，見慶中街號誌為綠燈，即直
      行通過該路口，於通過時並無見被害人機車在前，而於通
      過該路口後，伊覺得輪胎有凹陷的感覺，始將自小客車停
      放在路中間，是本件車禍事故係因被害人騎乘機車自五妃
      街闖紅燈右轉至慶中街，而自後撞擊伊自小客車之右後輪
      胎處，並非伊自小客車超越被害人機車時，擦撞被害人機
      車左手把所致，且伊自小客車加油孔附近之刮痕，是之前
      不慎擦撞到家中放置之機器，並非本件事故所造成，故伊
      並無過失云云。
  二、經查被告於92年1月17日下午5時25分許，駕駛車牌號碼Ｓ
      Ａ─3331號自小客車，沿台南市○○街由南往北方向行駛
      ，途經該街與五妃街口附近時，與被害人機車發生車禍事
      故，造成被害人蔡炎爐受有前開傷害等事實，業據被告坦
      白承認，並有道路交通事故現場圖、道路交通事故調查報
      告表(一)、(二)、及事故現場蒐證照片十八張等附卷可稽。而
      被害人蔡炎爐因本件車禍致受有「頭部外傷併右腦顳葉挫
      傷出血及硬腦膜下出血、左側鎖骨骨折」等傷害，亦有台
      南市立醫院診斷證明書四紙在卷可證。綜參上開補強證據
      ，認該部分事實可信為真實。
  三、雖被告矢口否認就本件車禍之發生負有過失責任，並以前
      詞置辯，是本院所應審認者為：(一)本件車禍發生之原因為
      何？(二)被告是否有未注意車前狀況？(三)被告如有未注意車
      前狀況，則與本件車禍之發生是否具有相當因果關係？
  四、本件車禍發生之原因：
    (一)經觀諸被害人蔡炎爐所騎乘車牌號碼ＲＶ7－527號機車車
      損照片（見警卷第九頁之機車照片），該機車左側煞車把
      手前端『自後往前』彎曲，前輪左側支架留有一由後往前
      擦撞之輪胎擦痕，均顯示該機車係遭車輛『自後往前』擦
      撞；另觀被告所駕駛車牌號碼ＳＡ─3331號自小客車右後
      輪胎輪緣遭刺破之洞口形狀，洞口朝外，殘餘之輪胎橡膠
      內陷，顯係自內側往外緣刺破，與被害人所騎乘機車前輪
      左側支架比對，確係遭該機車支架凸出之軸承刺破，此有
      台南市警察局第二分局93年5月19日南市警二刑字第09300
       02207號函暨所附肇事車輛鑑定照片十三張附卷足憑（93
      年度偵字第 693號偵查卷第19、21、22頁）。又依前開道
      路交通事故現場圖及事故現場蒐證照片，機車刮地痕之起
      點係在該路口慶中街北側斑馬線附近，即兩車係在該路口
      之斑馬線附近發生撞擊，則依此現場客觀情形及撞擊地點
      ，本件車禍事故當時，被害人蔡炎爐之騎乘機車行駛方向
      ，應自五妃街右轉進入慶中街，較有可能。
    (二)又查，本院送請國立交通大學鑑定本案車禍之肇事原因，
      亦認：以機車刮痕與騎士血跡位於小客車正後方判斷，機
      車自側向（即五妃街東往西）行進與小客車發生撞擊之可
      能性較高等語，有該校函覆本院之行車事故鑑定意見書一
      件附卷可稽（本院卷(二)第15頁）。
    (三)再參以，本件經送請台灣省台南區車輛行車事故鑑定委員
      會及台灣省車輛行車事故覆議鑑定委員會鑑定結果，均認
      為：「經檢視機車前輪車軸之黑色擦痕與小客車右後車輪
      破損情形，小客車右後車輪破損與機車前輪車軸接觸造成
      ，機車沿慶中街由南向北行駛與沿五妃街由東向西行駛，
      發生撞及，均有可能發生兩車接觸情形。」等語，有台灣
      省台南區車輛行車事故鑑定委員會92年10月31日南鑑字第
      921182號函及台灣省車輛行車事故覆議鑑定委員會93 年8
      月9日府覆議字第9310785號函附卷可按。
    (四)本院綜參車禍現場客觀情形、撞擊地點，及互核兩車肇事
      後所留之痕跡等各情，並參酌前述國立交通大學、台灣省
      台南區車輛行車事故鑑定委員會及台灣省車輛行車事故覆
      議鑑定委員會等各單位之鑑定結果，認本件車禍事故應係
      因被害人騎乘機車自五妃街右轉進入慶中街，適被告貿然
      通過路口時，二車未及閃避，致被害人蔡炎爐之機車與未
      及通過之被告所駕駛之自小客車發生踫撞，應可確認。
    (五)被告雖另辯稱：伊自小客車油箱蓋上之刮痕，係前幾年遭
      照片上機器刮到，並非本件事故所致云云，並提出照片七
      張為證。惟查，被告自小客車油箱蓋附近二條刮痕之『上
      刮痕』，經核與被害人機車左側『煞車把手』之高度相符
      ，有上開台南市警察局第二分局函所附之肇事車輛鑑定照
      片在卷可查（93年度偵字第 693號偵查卷第22頁）；依被
      告所提之刮痕造成照片（92年度調偵字第351號偵查卷第1
      3 、14頁），雖有可能係遭前端有圓形突出狀之機器所致
      ，然被告自小客車該二條刮痕苟係因擦撞該機器所造成，
      以此機器之形狀，焉會於擦撞該機器前端之圓形突出物時
      ，未造成自小客車之車身因而凹陷，而僅造成該二條刮痕
      ？且被告汽車之右後輪胎與被害人機車之前輪左側支架凸
      出之輪軸，兩者發生汽車自後撞及機車，造成汽車輪胎破
      洞，前已述及，兩車如此接近之碰撞，機車更外側之左側
      煞車把手當然與汽車之右後車身擦撞，不可能沒擦刮痕，
      並以汽車輪胎破洞之大，及機車煞車把手嚴重彎曲，可見
      汽車自後向前擦撞機車之力道甚大，且被害人機車左輪軸
      與被告汽車右輪胎位置、被害人機車左側煞車把手與被告
      汽車油箱蓋附近之『上刮痕』位置，都符合一致，可見被
      告汽車油箱蓋附近之『上刮痕』，應非前開機器之刮痕，
      而為與機車擦撞之刮痕。是被告辯稱：自小客車油箱蓋附
      近之擦痕，係因之前不慎擦撞家中放置之機器所造成，並
      非本件事故所致云云，顯係事後推諉之詞，尚難採信。
  五、被告應有未注意車前狀況之過失，經查：
    (一)按汽車行駛時，駕駛人應注意車前狀況，隨時採取必要之
      安全措施，道路交通安全規則第94條第 3項定有明文。又
      按汽車駕駛人有隨時警戒前方，預防危險發生之義務，縱
      令其行車至上述路口時，車行向係屬綠燈，然綠燈可通行
      ，不過為指揮交通之一種手段，途中有無發生危險之可能
      ，仍應由行車駕駛人為充分注意，自難以其行車之燈號係
      綠燈，可以通行，即可不負注意之責任（最高法院81年度
      台上字第3390判決參照）。再按汽車駕駛人雖可信賴其他
      參與交通之對方亦能遵守交通規則，同時為必要之注意，
      謹慎採取適當之行動，而對於不可知之對方違規行為並無
      預防之義務，然因對於違規行為所導致之危險，若屬已可
      預見，且依法律、契約、習慣、法理及日常生活經驗等，
      在不超越社會相當性之範圍應有注意之義務者，自仍有以
      一定之行為避免結果發生之義務，因此，關於他人之違規
      事實已極明顯，同時有充足之時間可採取適當之措施以避
      免發生交通事故之結果時，即不得以信賴他方定能遵守交
      通規則為由，以免除自己之責任（最高法院74年台上字第
      4219號判例參照）。即謂信賴原則，係指汽車駕駛人應可
      信賴參與交通行為之對方，將同時為必要之注意，相互為
      遵守交通秩序之適當行為，而無考慮對方將會有違反交通
      規則之不當行為之義務時，其行為對於結果之發生在客觀
      上復無避免可能性時，方具有不可歸責性，是以在主張信
      賴原則，必汽車駕駛人自己亦能同時依規定遵守道路交通
      安全規則，並盡汽車駕駛人之相當注意義務，而仍顯然無
      法預見而加以防範，始得主張信賴原則之保護。
    (二)經查本件車禍之肇事地點為一設有行車管制號誌之交岔路
      口，此觀卷附之道路交通事故調查報告表(一)所載可明。又
      查，依前揭道路交通事故現場圖所示，被告所駕駛之自小
      客車，並未在肇事現場遺留任何煞車痕跡，且被告亦自承
      ：因當時下班時間，往來車輛多，所以我未看見對方車從
      何來等語（警卷第2頁背面）。由此可見，被告於車禍發
      生當時並未採取任何煞車之動作甚明。按一般人在汽車行
      駛當中，若見有來車、行人或其他物體靠近，其本能駕駛
      反應，即會踩煞車減速，乃被告並未有煞車動作，足見被
      告當時疏未注意車前狀況，始未能看見被害人蔡炎爐之機
      車由五妃街右轉至慶中街亦明。且參以，依交通事故現場
      圖及事故現場蒐證照片，機車刮地痕之起點係在該路口慶
      中街北側斑馬線附近，足見兩車係在該路口之斑馬線附近
      發生撞擊，亦可見被害人蔡炎爐自五妃街已右轉至慶中街
      由南往北行駛，即遭被告撞擊，如被告能遵守交通安全規
      則，隨時注意車前狀況，理當可以很清楚地看到被害人蔡
      炎爐右轉而來，益徵被告如能注意車前狀況，即能看見被
      害人之來車，而及時採取煞車之安全措施，以避免本件車
      禍之發生。再參以，肇事路段，係市區道路○○○路口交
      通流量大，而當時時值17時25分許之下班時間，交通流量
      大，被告並自承：當時往來車輛多等語在卷，且黃昏時分
      視線較日間不明，是則被告行經交岔路口，更應提高警覺
      ，善盡汽車駕駛人之相當注意義務，隨時保持警戒，預防
      危險發生時，以俾可及時採取必要之措施，然被告竟未減
      速慢行貿然通過交岔路口，毫無視見被害人蔡炎爐之來車
      ，致未能及時煞車而肇事，是被告應有疏未注意車前狀況
      之過失情事，至為明顯。
    (三)至前揭國立交通大學、台灣省台南區車輛行車事故鑑定委
      員會及台灣省車輛行車事故覆議鑑定委員會等各單位之鑑
      定意見雖均以：被害人蔡炎爐之機車行駛方向如係五妃街
      由東往西，則以未依號誌指示行駛為肇事原因等語。然查
      ，肇事當時，被告及被害人行車方向之號誌為何？路權屬
      何方？因雙方各執一詞，此外亦查無積極證據以資憑採為
      認定之依據，已非無疑。惟綜參上情，並參酌各情況事實
      以觀，被告應未注意車前狀況等違反注意義務之情形，業
      經本院認定如前，縱被害人蔡炎爐有闖紅燈違規右轉之事
      實，被告亦不得主張信賴他方定能遵守交通規則為由，以
      免除自己之過失責任。
  六、被告有未注意車前狀況，並與本件車禍之發生應具有相當
      因果關係
    (一)又按刑法上之過失，其過失行為與結果間，在客觀上有相
      當因果關係始得成立。
    (二)查被告經考領有汽車駕駛執照，應具備駕駛機動車輛之基
      本正常視力、聽力、辨色力、四肢及活動能力等條件，並
      知悉交通規則，具有駕駛之交通常識，應無疑義。又查，
      被告有未注意車前狀況違反注意義務之情形，已如前述，
      且依案發當時夜間有照明、天候晴、道路筆直無障礙物遮
      擋視線、視距良好之行車環境，被告若能輔以充分之注意
      ，並無不能注意之不可抗力之情事存在，被告若能依規定
      遵守道路交通安全規則，行車時注意車前狀況，隨時採取
      必要之安全措施，並盡汽車駕駛人之相當注意義務，即可
      避免本件車禍之發生，縱被害人蔡炎爐有突然闖紅燈違規
      右轉行駛之情形，但被告倘能注意車前狀況及減速行駛，
      應有充分時間可採取適當之安全措施。是以，綜合肇事當
      時之一切事實及情狀，為客觀上判斷，在被告疏未注意車
      前狀況之條件下，可能發生此肇事結果，足見被告之上開
      過失行為，係發生本件車禍結果之相當條件，即被告之過
      失行為與本件車禍結果具有相當因果關係，應可認定。
    (三)綜上所述，被告行經交岔路口，疏未充分注意車前被害人
      蔡炎爐之行車動態，並適時採取必要之安全措施，終致未
      及時煞車而肇事，則被告就本件車禍事故之發生顯有過失
      ，且與本件車禍致被害人蔡炎爐受傷之結果，具有相當因
      果關係已明，自不因其是否相對於被害人蔡炎爐具有優先
      通行之路權而得解免罪責。
  七、綜上所述，被告所辯各節，經查均非可取。被告疏未充分
      注意車前狀況，因而肇事致被害人蔡炎爐受傷，其過失傷
      害之犯行，事證明確，洵堪認定。
  八、至檢察官起訴及上訴意旨雖另以：被害人因本件車禍事故
      受有「頭部外傷併右腦顳葉挫傷出血及硬腦膜下出血、左
      側鎖骨骨折」等傷害，經送醫救治後，嗣因「吸入性肺炎
      」，而於92年8月19日上午7時50分不治死亡，因認被告涉
      犯刑法第276條第1項之過失致死罪嫌等語。惟查：
    (一)按刑法上之過失，其過失行為與結果間，在客觀上有相當
      因果關係始得成立。所謂『相當』因果關係，係指依經驗
      法則，綜合行為當時所存在之一切事實，為客觀之事後審
      查，認為在一般情形下，有此環境、有此行為之同一條件
      ，均可發生同一之結果者，則該條件即為發生結果之相當
      條件，行為與結果即有相當之因果關係。反之，若在一般
      情形下，有此同一條件存在，而依客觀之審查，認為不必
      皆發生此結果者，則該條件與結果不相當，不過為偶然之
      事實而已，其行為與結果間即無相當因果關係（最高法院
      76年台上字第192號判例參照）。
    (二)查被害人因本件車禍事故受有「頭部外傷併右腦顳葉挫傷
      出血及硬腦膜下出血、左側鎖骨骨折」等傷害，經送醫救
      治後，嗣因「吸入性肺炎」，而於92年8月19日上午7時50
      分不治死亡，固有診斷證明書四紙在卷可按，並經台灣台
      南地方法院檢察署檢察官督同法醫師相驗明確，並製有相
      驗屍體證明書、驗斷書及勘驗筆錄在卷足憑。又查，被害
      人於92年 1月18日受傷致右側額顳葉挫傷出血，經開顱手
      術取出血塊，後因右側肺濃瘍於同次住院期間於92年3 月
      7日手術清除肺濃瘍，經治療後於92年4月11日出院，後因
      癲癇發作同年5月30日住院治療至6月2日出院，此次病患
      之死亡，理應與第一次受傷『無直接關係』，但第一次受
      傷後，造成病患長期臥床，且頭部外傷後之併發癲癇症均
      可能造成病患肺部病情惡化等情，有台南市立醫院92年9
      月18日南市醫字第920623號函暨所附病歷影本乙份在卷可
      參（相驗卷第27、28頁）；且前述被害人因疾患入出醫院
      之情形，亦經被害人之子乙○○於警詢及偵查時陳明在卷
      。再者，本件經送法務部法醫研究所鑑定被害人死因，對
      於被害人死亡之看法：「(1)造成死者死亡之原因為吸入性
      肺炎造成多器官發炎，包括心臟、肝臟及腎臟發炎的敗血
      現象。(2)肺炎之出現發現有異物吸入之情形，此與病歷所
      述死者有吸入性肺炎不相違背。(3)死者之吸入性肺炎起因
      於受傷後之癲癇，此一傷害與右腦部之腦組織壞死和囊腫
      相關。該囊腫之起因和一月之車禍受傷相關。雖起因為癲
      癇所引起，但與車禍為間接相關，即為車禍手術後之後遺
      症所導致。(4)不管因車禍所引起的死亡或者是吸入性肺炎
      其死亡方式均為意外。唯所不同者，車禍在本案中所拌演
      者是遠因，為間接相關。即非直接致死的因素」、「死因
      ：甲、吸入性肺炎。乙、外傷性癲癇。丙、頭部外傷手術
      後」等情，有法務部法醫研究所92年12月15日函暨所附鑑
      定書乙份附卷可考（相驗卷第30至36頁）。此外，本院就
      被害人其後因右側肺濃瘍於92年3月7日手術清除肺濃瘍，
      並復因癲癇發作同年5月30日住院治療，而於92年8月19日
      因吸入性肺炎死亡，與本件車禍是否具有相當因果關係乙
      節，再向被害人就診之台南市立醫院及鑑定之法務部法醫
      研究所函查結果，台南市立醫院以95年 4月11日南市醫字
      第0950000217號函覆：右肺膿瘍係因吸入性肺炎惡化所致
      ，92年 5月30日住院乃因癲癇發作併吸入性肺炎，可視為
      第一次受傷之後遺症，癲癇發作在嚴重腦外傷之病患發生
      之機率約在 15%，吸入性肺炎之發生常見於頭部受創而昏
      迷且有嘔吐之病人，發生率並未有文獻明記載等語（本院
      卷(二)第19頁）；法務部法醫研究所則以95年5月8日法醫理
      字第0950001575號函覆：頭部外傷造成癲癇，於發作時造
      成吸入性肺炎機會很高，無確定數據，須視發作時口中是
      否有異物或嘔吐物而定，吸入之異物若未排出，腐敗時則
      產生肺炎及肺膿瘍等語（本院卷(二)第17頁）。由此可見，
      被害人蔡炎爐之死亡原因乃係因吸入性肺炎所致，應可確
      認。
    (三)據上所述，吸入性肺炎雖係本次車禍頭部受創所造成之癲
      癇，於發作時異物吸入而致，但依上開函覆意見，癲癇之
      發生率為15%，並非必然會發生，且癲癇發作是否會造成
      吸入性肺炎，仍須視發作時口中是否有異物或嘔吐物而定
      ，益徵本件車禍所造成之頭部外傷，縱然因而產生癲癇之
      後遺症，亦非必然會造成吸入性肺炎而產生死亡之結果，
      仍須因癲癇發作時因為口中是否有異物或嘔吐物之條件介
      入才會產生，準此可見，被告之過失行為雖與被害人死亡
      間具備『條件』因果關係，即如果被告之過失行為不存在
      則被害人死亡現象就不會發生之「非Ｐ則非Ｑ」之關係，
      惟如前所述，被害人係因長期臥床，並頭部外傷後之併發
      癲癇症，造成肺部病情惡化，嗣因嘔吐物侵入而引起吸入
      性肺炎造成多器官發炎而死亡，即被害人死亡結果是基於
      『反常的』因果歷程所實現，即係基於人的一般生活經驗
      所無法預料的方式而發生，而非被告先前過失行為所製造
      風險的實現，是此一反常因果歷程得以阻卻客觀歸責，即
      不應將被害人死亡之結果歸責於被告上開過失行為。是以
      ，就本件而言，被害人雖因本件車禍事故受有「頭部外傷
      併右腦顳葉挫傷出血及硬腦膜下出血、左側鎖骨骨折」等
      傷害，然經送醫救治後，於92年 4月11日經醫院評估有改
      善而出院，後因長期臥床，並頭部外傷後之併發癲癇症，
      造成肺部病情惡化，嗣因吸入性肺炎造成多器官發炎而死
      亡，即綜合行為當時所存在之一切事實，為客觀之事後審
      查，在一般情形下，雖有被告之過失行為，然不必皆發生
      此被害人死亡結果，即僅為偶然之事實而已，則被告之過
      失行為自非為被害人死亡結果之相當條件，故被告之過失
      行為與被害人死亡結果間並無相當因果關係，亦可確認。
    (四)從而，公訴及上訴意旨認被害人係因本件車禍受有頭部外
      傷併右腦顳葉挫傷出血及硬腦膜下出血致死，是核被告之
      過失行為與被害人之死亡結果間，具有相當因果關係等情
      ，尚有誤會，附此敘明。
貳、論罪科刑之理由
  一、核被告甲○○所為，係犯刑法第284條第1項前段之普通過
      失傷害罪。公訴意旨認係犯刑法第276條第1項過失致人於
      死罪，尚有未洽，惟其基本社會事實同一，爰依法變更起
      訴法條。
  二、按行為後法律有變更者，適用行為時之法律。但行為後之
      法律有利於行為人者，適用最有利於行為人之法律，新修
      正刑法第2條第1項定有明文。查被告於92年 1月17日行為
      後，刑法第41條、第62條等條文已於95年7月1日修正公布
      施行，其中：(一)修正前之刑法第41條第1項前段規定：「
      犯最重本刑為五年以下有期徒刑以下之刑之罪，而受六個
      月以下有期徒刑或拘役之宣告，因身體、教育、職業、家
      庭之關係或其他正當事由，執行顯有困難者，得以一元以
      上三元以下折算一日，易科罰金。」，且該易科罰金折算
      標準，並經修正前罰金罰鍰提高標準條例第 2條前段（現
      已刪除）規定，就其原定數額提高為 100倍折算一日，則
      本件被告行為時之易科罰金折算標準，應以銀元 300元折
      算一日，經折算為新臺幣後，應以新臺幣 900元折算為一
      日；而95年 7月1日修正公布施行之刑法第41條第1項前段
      則規定：「犯最重本刑為五年以下有期徒刑以下之刑之罪
      ，而受六個月以下有期徒刑或拘役之宣告者，得以新臺幣
      一千元、二千元或三千元折算一日，易科罰金。」。(二)刑
      法第62條由原先之「對於未發覺之罪自首而受裁判者，減
      輕其刑，但有特別規定者，依其規定」之規定，修正為「
      對於未發覺之罪自首而受裁判者，得減輕其刑，但有特別
      規定者，依其規定」。經綜合比較修正前後之易科罰金折
      算標準及自首之規定，以95年7月1日修正公布施行前之規
      定，較有利於被告，則依新修正刑法第2條第1項前段之規
      定，自應適用修正前刑法第41條第1項前段規定定其折算
      標準，並修正前之刑法62條之規定減輕其刑，又本件既應
      適用修正前刑法之規定，則修正前罰金罰鍰提高標準條例
      亦應同時適用之，合先敘明。
  三、查被告於肇事後，於犯罪未被有偵查權之公務員或機關發
      覺前，即向到場處理本件車禍之警員坦承肇事而自首，有
      卷附道路交通事故現場圖在卷足憑，是其係對於未經發覺
      之犯罪自首而接受裁判，應依修正前之刑法第62條前段規
      定減輕其刑
參、撤銷改判之理由
  一、原審依上開事證，予以論罪科刑，固非無據，然查：
    (一)被告於92年1月17日行為後，刑法第41條第1項前段關於易
      科罰金之折算標準，業於94年1月7日修正、同年2月2日公
      布，並於95年7月1日施行，詳如前敘，原審諭知易科罰金
      之折算標準，未及比較該條新舊法之適用，應有未洽。
    (二)又查被告就本件車禍之發生，具有疏未注意車前狀況之過
      失責任，業經本院認定如前，原審認被告疏未注意超車時
      應與前車左側保持適當之安全距離，應與事實有所出入，
      亦有未洽。
  二、依上所述，檢察官所提出之證明方法，未能證明被告之過
      失行為與被害人之死亡結果間，具有相當因果關係，檢察
      官上訴意旨，認被告應成立過失致死罪，而指摘原判決不
      當，自非有據；被告上訴意旨，否認犯罪，而指摘原判決
      不當，經本院審理結果，與事實不符，亦無足取。然原判
      決既有前揭可議之處，自應由本院將原判決予以撤銷改判
      ，以期適法。爰審酌被告素行良好，無不良前科紀錄，因
      未注意相關交通安全之規定，因而肇事，造成被害人受有
      嚴重之傷害，及就本件車禍之過失程度，且事後不思與被
      害人家屬和解，犯後亦未能坦認犯行等一切情狀，量處如
      主文所示之刑，並依修正前刑法第41條第1項前段之規定
      ，諭知易科罰金之折算標準，以資懲儆。
肆、適用之法律
  一、刑事訴訟法第369條第1項前段、第364條、第299條第1項
      前段、第300條。
  二、刑法第2條第1項前段，95年7月1日修正施行前刑法第284
      條第1項前段、第41條第1項前段、第62條前段。
  三、95年7月1日修正施行前罰金罰鍰提高標準條例第1條前段
      、第2條。
本案經檢察官徐松奎到庭執行職務。
中    華    民    國    95    年    7    月    11    日
                  刑事第四庭    審判長法  官   吳志誠
                                      法  官   林勝木
                                      法  官   蔡美美
以上正本證明與原本無異。
不得上訴。
                                      書記官   蔡振豐
中    華    民    國    95    年    7     月    12    日
附錄：本判決論罪科刑條文
95年7月1日修正施行前刑法第284條第1項前段
因過失傷害人者，處 6 月以下有期徒刑、拘役或 5 百元以下罰
金。


司法院資訊處製作；財團法人民間司法改革基金會備份。
